臺灣板橋地方法院刑事判決　　　　　　99年度簡上字第1124號
上　訴　人
即　被　告　鄭怡婷
選任辯護人　王玉楚律師
上列上訴人即被告因妨害名譽案件，不服本院99年度簡字第5159
號中華民國99年8 月9 日第一審判決（聲請簡易判決處刑案號：
99年度偵續字第300 號），提起上訴，本院管轄之第二審合議庭
判決如下：
    主      文
上訴駁回。
    事      實
一、鄭怡婷前曾於民國95年6 月間，因在雅虎奇摩拍賣網站上拍
    賣「HERMES」手錶，與使用「00000000」網路帳號之黃意雯
    發生購物糾紛，心有不滿，嗣於98年8 月13日晚間11時55分
    許，在台北縣鶯歌鎮（現改制為新北市鶯歌區○○○街200
    3 樓住處，上網瀏覽「jessieonetti」之拍賣網頁，得知「
    jessieonetti」與「00000000」有網路交易，竟意圖散布於
    眾，基於公然侮辱、散布文字誹謗之犯意，以其奇摩拍賣網
    路帳號「Ｚ000000000」，在「jessieonetti」之拍賣網頁拍
    賣問與答區，留言「hello 您怎會去跟00000000買東西呢？
    他是個瘋女人！請看我的評價！我們還上法院呢！她還欠我
    4000元！那支hermes表是我的」等足以貶損人格之文字用語
    ，指摘傳述足以毀損黃意雯名譽之事，嗣經「jessieonetti
    」在網頁上回覆，而公開於網路上，為多數不特定人得以閱
    覽，而公然侮辱、散布文字誹謗黃意雯。
二、案經黃意雯訴由台北市政府警察局大安分局報告台灣板橋地
    方法院檢察署檢察官偵查後聲請以簡易判決處刑。
    理      由
一、本案認定犯罪事實所用之證據，除被告鄭怡婷於偵查、及本
    院審理時之供述，依法具有證據能力外，其餘證據經檢察官
    、被告、辯護人於本院審理時同意將該等證據資料列為證據
    調查，本院審酌上開證據資料作成時之情況，並無不適當之
    情形，且證明力並未明顯偏低，依刑事訴訟法第159 條之5
    第1 項規定，均應具有證據能力。至被告、辯護人爭執告訴
    人黃意雯提出99年5 月5 日製作之網頁資料之證據能力部分
    ，本院並未引為認事用法之依據，附此敘明。
二、訊據被告固不否認其前於95年6 月間與告訴人有網路拍賣糾
    紛，明知「00000000」是告訴人使用之網路拍賣帳號，有於
    前開時、地，在「jessieonetti」之拍賣網頁拍賣問與答區
    留言，經「jessieonetti」回覆後，公開於網路上等事實，
    惟矢口否認有何犯行，辯稱：伊係對不能推知之「00000000
    」指摘傳述，由外觀上無從令人知悉確係何人，無從特定為
    何人，且伊係在拍賣問與答區留言，並未期待賣方回應，將
    伊留言公開者並非被告，而係「jessieonetti」云云。
三、本院查：
（一）上揭有關被告如何於前開時、地，因與告訴人有網路拍賣
      糾紛，明知「00000000」是告訴人使用之網路拍賣帳號，
      仍在「jessieonetti」之拍賣網頁拍賣問與答區留言，經
      「jessieonetti」回覆後公開於網路上等事實，為被告所
      不否認，復有各該拍賣網頁資料在卷足憑，應堪信為真實
      。
（二）依該等留言內容觀之，關於被告所留言「hello 您怎會去
      跟00000000買東西呢」、「請看我的評價！我們還上法院
      呢」等文字，固屬被告因在網路上瀏覽「jessieonetti」
      與告訴人之網路交易，思及前與告訴人有買賣糾紛所為，
      尚不逾越憲法保障言論自由之範圍。然關於「他是個瘋女
      人」、「她還欠我4000元！那支hermes表是我的」等文字
      ，客觀上已屬足以貶損人格之文字用語，而指摘傳述足以
      毀損他人名譽之事，主觀上有侮辱及誹謗之故意甚明。
（三）而在網路拍賣網頁之「拍賣問與答」區留言，倘經對方回
      應，即會公開於網路上，為多數不特定人得以閱覽之狀態
      ，此為被告所明知。而被告為上開留言時，如僅欲讓「
      jessieonetti」得知，可以選擇以寄發電子郵件e-mail至
      「jessieonetti」之電子信箱內，或選擇以「網路悄悄話
      」功能，使該等留言僅有「jessieonetti」得知，而被告
      並未選擇該等途徑，仍在「拍賣問與答區」留言，顯見被
      告明知該等留言將會因「jessieonetti」回覆而公開，並
      有意使其發生，具有散布於眾之意圖等情，應堪認定。被
      告辯稱：伊在拍賣問與答區留言，並未期待賣方回應，將
      伊留言公開者並非被告，而係「jessieonetti」云云，即
      屬無據。
（四）又被告自承係於95年6 月間即與告訴人有網路交易糾紛，
      因此得知「00000000」是告訴人使用之網路拍賣帳號，告
      訴人當時已有一百多次以上的交易經驗（見99年度簡字第
      5159號卷第7 頁），而告訴人於98年8 月間仍以網路帳號
      「00000000」和「jessieonetti」為網路交易，是該期間
      應有不特定多數之網路拍賣交易人可得推知「00000000」
      係告訴人使用之網路帳號，應堪認定。被告辯稱：伊係對
      不能推知之「00000000」指摘傳述，由外觀上無從令人知
      悉確係何人，無從特定為何人乙節，顯非可採。
（五）綜上所述，本案事證明確，被告犯行，堪予認定。
四、核被告所為，係犯刑法第309 條第1 項之公然侮辱罪、第
    310 條第2 項之散布文字誹謗罪。被告以一行為同時觸犯上
    開二罪名，為想像競合犯，應依刑法第55條規定，從一重之
    散布文字誹謗罪論處。
五、原審認被告犯行事證明確，適用刑法第309 條第1 項、第
    310 條第2 項、第55條、第41條第1 項前段、刑法施行法第
    1 條之1 等規定，並審酌被告犯罪之動機、目的、手段、所
    生危害、及犯罪後之態度等一切情狀，量處拘役四十日，並
    諭知以新台幣一千元折算一日之易科罰金折算標準。經核其
    認事用法均無違誤，量刑亦稱妥適。被告上訴意旨仍執陳詞
    ，空言否認犯行，為無理由，應予駁回。
據上論斷，應依刑事訴訟法第455 條之1 第1 項、第3 項、第
368 條，判決如主文。
本案經檢察官王家春到庭執行職務。
中    華    民    國    100    年    1    月    21    日
            刑事第七庭  審判長法  官  彭全曄
                              法  官  張兆光
                              法  官  林鈺琅
以上正本證明與原本無異。
不得上訴。
                              書記官  鍾惠萍
中    華    民    國    100    年    1    月    21    日
附錄本案論罪科刑法條全文：
刑法第309 條：
  公然侮辱人者，處拘役或三百元以下罰金。
  以強暴犯前項之罪者，處一年以下有期徒刑、拘役或五百元以
  下罰金。
刑法第310 條：
  意圖散布於眾，而指摘或傳述足以毀損他人名譽之事者，為誹
  謗罪，處一年以下有期徒刑、拘役或五百元以下罰金。
  散布文字、圖畫犯前項之罪者，處二年以下有期徒刑、拘役或
  一千元以下罰金。
  對於所誹謗之事，能證明其為真實者，不罰。但涉於私德而與
  公共利益無關者，不在此限。